【裁判字號】    97,審訴,3431
【裁判日期】    971118
【裁判案由】    偽造文書
【裁判全文】
臺灣高雄地方法院刑事判決            97年度審訴字第3431號
公  訴  人  臺灣高雄地方法院檢察署檢察官
被      告  甲○○○
選任辯護人  吳賢明律師
上列被告因偽造文書案件，經檢察官提起公訴（96年度偵緝字第
4159號），本院改依簡式審判程序審理，判決如下：
    主  文
甲○○○共同連續犯行使公務員登載不實文書罪，處有期徒刑壹
年肆月，減為有期徒刑捌月；又共同犯行使業務登載不實文書罪
，處有期徒刑陸月，減為有期徒刑參月。應執行有期徒刑拾月。
    事  實
一、甲○○○前因賭博案件，經臺灣高等法院高雄分院以87年度
    上易字第1208號判決，判處有期徒刑1 年，併科罰金3 萬元
    確定（嗣因時效消滅而未執行），詎甲○○○為規避入監執
    行該案件，竟與擔任高雄市立慢性病防治中心主任，而屬依
    法令從事公務之王宏吉，共同基於在公文書上登載不實並持
    以行使之概括犯意聯絡，連續於：
(一)、民國88年3 月8 日，在位於高雄市鼓山區○○○路37巷82號
    之高雄市立慢性病防治中心，王宏吉因甲○○○之商請，在
    明知甲○○○未罹患肺結核症之情形下，仍於其職務上所掌
    之診斷證明書之病名欄及病歷資料上，登載「肺結核症，須
    療養陸個月」此一不實事項，並將該診斷證明書交與甲○○
    ○，由甲○○○於翌日具狀持向臺灣高雄地方法院檢察署檢
    察官行使，聲請延期執行，足生損害於行政院衛生署對於法
    定傳染病控管之正確性及臺灣高雄地方法院檢察署對於刑事
    案件之執行。
(二)、88年3 月29日，在高雄市立慢性病防治中心，王宏吉因甲○
    ○○之商請，在明知甲○○○未罹患肺結核症之情形下，仍
    於其職務上所掌之診斷證明書之病名欄及病歷資料上，登載
    「肺結核症，痰檢查結果陽性，具傳染性，需長期治療休養
    」此一不實事項，並將該診斷證明書交與甲○○○，由甲○
    ○○於同日在臺灣高雄地方法院檢察署接受檢察官訊問時，
    持向檢察官行使以聲請延期執行，足生損害於行政院衛生署
    對於法定傳染病控管之正確性及臺灣高雄地方法院檢察署對
    於刑事案件之執行。
(三)、88年5 月17日，在高雄市立慢性病防治中心，王宏吉因甲○
    ○○之商請，在明知甲○○○未罹患肺結核症之情形下，仍
    於其職務上所掌之診斷證明書之病名欄及病歷資料上，登載
    「肺結核症，痰液檢查陽性，具傳染性，需長期治療」此一
    不實事項，並將診斷證明書交與甲○○○，由甲○○○於同
    年月19日具狀持向臺灣高雄地方法院檢察署檢察官行使，聲
    請延期執行，足生損害於行政院衛生署對於法定傳染病控管
    之正確性及臺灣高雄地方法院檢察署對於刑事案件之執行。
(四)、88年6 月23日，在高雄市立慢性病防治中心，王宏吉因甲○
    ○○之商請，在明知甲○○○未罹患肺結核症之情形下，仍
    於其職務上所掌之診斷證明書之病名欄及病歷資料上，登載
    「肺結核症，痰液檢查陽性，具傳染性，需長期治療」此一
    不實事項，並將該診斷證明書交與甲○○○，由甲○○○於
    翌日具狀持向臺灣高雄地方法院檢察署檢察官行使，聲請延
    期執行，足生損害於行政院衛生署對於法定傳染病控管之正
    確性及臺灣高雄地方法院檢察署對於刑事案件之執行。
二、甲○○○為規避執行上開賭博案件，另於88年7 月2 日前往
    位在高雄市○○○路1 之11號之大千醫院，而與該院醫師謝
    勝政共同基於在業務上文書登載不實並持以行使之犯意聯絡
    ，由謝勝政在明知甲○○○未罹患肺結核症之情形下，仍於
    其業務上作成之診斷證明書上，登載「病名：肺結核；醫師
    囑言：該員於88年3 月15日至本院診療，因痰塗法顯示陽性
    ，故囑咐病人至市立慢性病防治中心追蹤治療」等不實之事
    項，並將該診斷證明書交與甲○○○，再由甲○○○持交與
    高雄市立慢性病防治中心以為行使，以備臺灣高雄地方法院
    檢察署之追查，足生損害於行政院衛生署對於法定傳染病控
    管之正確性及臺灣高雄地方法院檢察署對於刑事案件之執行
    。嗣因臺灣高雄地方法院檢察署檢察官發覺有異，乃通知王
    宏吉前來說明，並向高雄市立慢性病防治中心調取甲○○○
    全部病歷資料及X 光片，因而循線查悉上情。
二、案經臺灣高雄地方法院檢察署檢察官自動檢舉偵查起訴。
    理  由
一、按本件被告甲○○○所犯係死刑、無期徒刑、最輕本刑為3
    年以上有期徒刑以外之罪，其於準備程序就前揭被訴事實為
    有罪之陳述，經受命法官告知簡式審判程序之旨，並聽取公
    訴人、被告及其辯護人意見後，本院認無不得或不宜改依簡
    式審判程序進行之處，爰依刑事訴訟法第273 條之1 第1 項
    、第284 條之1 ，裁定本件由受命法官獨任進行簡式審判程
    序，合先敘明。
二、前揭犯罪事實，業據被告於本院審理中坦承不諱，並有另案
    被告王宏吉出具之上開4 紙高雄市立慢性病防治中心診斷證
    明書（見偵1 卷第4 、7 、13、19頁）、另案被告謝勝政出
    具之上開大千醫院診斷證明書（見偵1 卷第20頁）、被告於
    高雄市立慢性病防治中心及大千醫院之病歷資料（見偵1 卷
    第30至35頁、院1 卷第6 頁）、被告聲請延期執行之聲請狀
    （見偵1 卷第1 至3 頁、第10至12頁、第16至18頁）、訊問
    筆錄（見偵1 卷第5 、6 頁）在卷可稽，則被告前開自白顯
    與事實相符，堪以採信，本件事證明確，被告前揭犯行，足
    堪認定。
三、論罪科刑方面
(一)、按行為後法律有變更者，適用行為時之法律。但行為後之法
    律有利於行為人者，適用最有利於行為人之法律，刑法第2
    條第1 項定有明文。查被告行為後，刑法業於95年7 月1日
    修正公布施行，而修正前之刑法第10條第2 項規定：「稱公
    務員者，謂依法令從事於公務之人員」，修正後同項則規定
    ：「稱公務員者，謂下列人員：一、依法令服務於國家、地
    方自治團體所屬機關而具有法定職務權限，以及其他依法令
    從事於公共事務，而具有法定職務權限者。二、受國家、地
    方自治團體所屬機關依法委託，從事與委託機關權限有關之
    公共事務者」。而所謂公文書，係指公務員基於身分關係，
    於職務上所製作之文書而言。高雄市立慢性病防治中心之醫
    師，依修正前刑法第10條第2 項規定，係刑法上之公務員，
    就其職務上所製作之診斷證明書，應屬刑法第213 條之公文
    書。然依修正後刑法第10條第2 項規定，在高雄市立慢性病
    防治中心服務之醫師，原非依據何種公法法令，其看診及開
    具診斷證明書等職務亦與一般私立醫院醫師無異，本無何種
    法定職務權限，亦非從事與委託機關權限有關之公共事務，
    自難認高雄市立慢性病防治中心之醫師於從事看診、開具診
    斷證明書等職務時，仍屬修正後該項所定之公務員，是刑法
    修正後，高雄市立慢性病防治中心之醫師所開立之診斷證明
    書，自非公文書，而僅屬刑法第215 條所稱之業務上做成之
    文書。本件被告與另案被告王宏吉於高雄市立慢性病防治中
    心診斷證明書上登載不實內容，倘依舊法應成立刑法第213
    條之公務員登載不實罪，法定本刑為1 年以上7 年以下有期
    徒刑；然依新法僅成立同法第215 條之業務登載不實罪，法
    定本刑為3 年以下有期徒刑、拘役或500 元以下罰金，比較
    結果，以適用新法對於被告較為有利。次按，刑法第56條連
    續犯之規定，業於前開刑法修正時刪除，此刪除雖非犯罪構
    成要件之變更，但顯已影響行為人刑罰之法律效果，自屬法
    律有所變更，而比較新、舊法結果，行為人依舊法得論以連
    續犯之多次犯行，倘予分論併罰，顯較將之依舊法連續犯論
    以一罪不利，是應依舊法規定處斷。而綜合比較上開新舊法
    之規定，倘依修正後刑法第10條第2 項規定，於高雄市立慢
    性病防治中心診斷證明書上登載不實內容，僅成立業務登載
    不實罪，固如前述，然修正後之刑法已無連續犯論以一罪並
    加重其刑至2 分之1 之規定，應依數罪併罰定其應執行刑。
    而公務員登載不實罪之最高法定本刑為7 年有期徒刑，業務
    登載不實罪之最高法定本刑為3 年有期徒刑，則業務登載不
    實罪如有4 罪以上，依數罪併罰之結果，其法定刑之上限（
    有期徒刑12年），已較論以連續公務員登載不實罪並加重其
    刑2 分之1 之最高度刑（有期徒刑10年6 月）為重（被告多
    次犯行應論以連續犯部分詳後述）。是本件經綜合比較之結
    果，以整體適用修正前之舊法，論以公務員登載不實罪，並
    依連續犯規定論以一罪並加重其刑，對被告較為有利，先予
    敘明。
(二)、核被告前開犯罪事實一所為，均係犯刑法第216 條、第213
    條之行使公務員登載不實文書罪；其前開犯罪事實二所為，
    係犯刑法第216 條、第215 條之行使業務登載不實文書罪。
    被告分別與另案被告王宏吉、謝勝政，於上開文書上登載不
    實後進而行使，其登載不實之低度行為應為行使之高度行為
    所吸收，均不另論罪。
(三)、被告雖非公務員及從事業務之人，然其就行使前開登載不實
    之診斷證明書之犯行，與另案被告王宏吉、謝勝政間，顯分
    別有犯意聯絡及行為分擔，依修正前刑法第28條、修正前第
    31條第1 項之規定（承前所述，應整體適用修正前之舊法）
    ，均為共同正犯。
(四)、被告先後4 次行使公務員登載不實文書犯行，時間相近，犯
    罪構成要件相同，且目的均在規避上開賭博案件之執行，顯
    係基於概括犯意為之，應依修正前刑法第56條連續犯之規定
    論以一罪，並加重其刑。
(五)、被告所犯上開連續行使公務員登載不實文書、行使業務登載
    不實文書2 罪間，犯罪時間不同，且觸犯構成要件相異之罪
    名，自應予以分論併罰。
(六)、爰審酌被告為規避刑事案件之執行，竟商請他人於診斷證明
    書上登載不實事項後持以行使，影響司法判決之執行及行政
    院衛生署對於法定傳染病控管之正確性，所為實有可議之處
    ，且於為本件犯行後逃匿數年，未能及早面對司法程序，犯
    罪後態度難認良好，然念其於本院審理中，尚能坦承全部犯
    行，堪認應有悔悟之意，復參以其因本件犯行，致使其前開
    賭博案件因時效消滅而未能執行，若率然判處較輕度之刑，
    將徒增其僥倖心理，並有礙司法之公信等一切情狀，分別量
    處如主文所示之刑，以示懲儆。又被告犯罪時間均於96年4
    月24日以前，雖其於中華民國96年罪犯減刑條例施行前之92
    年6 月24日經臺灣高雄地方法院檢察署以雄檢楠陶緝字第31
    65號發布通緝，然其係於96年12月20日自動到案，有臺灣高
    雄地方法院檢察署通緝書及被告之偵訊筆錄可稽，是合於上
    開減刑條例之減刑要件，均應減其前揭宣告刑2 分之1 ，並
    依修正前刑法第51條第5 款規定（承前所述，應整體適用修
    正前之舊法），定其應執行刑如主文所示。
據上論斷，應依刑事訴訟法第273 條之1 第1 項、第284 條之1
、第299 條第1 項前段，刑法第28條（修正前）、第31條第1 項
（修正前）、第56條（修正前）、第216 條、第213 條、第215
條、第51條第5 款（修正前），刑法施行法第1 條之1 ，中華民
國96年罪犯減刑條例第2 條第1 項第3 款、第5 條、第7 條，判
決如主文。
本案經檢察官陳麗琇到庭執行職務。
中    華    民    國    97    年    11    月    18    日
                  刑事第七庭    法  官  陳君杰
以上正本證明與原本無異。
如不服本判決應於收受判決後10日內向本院提出上訴書狀，並應
敘述具體理由。其未敘述上訴理由者，應於上訴期間屆滿後20日
內向本院補提理由書(均須按他造當事人之人數附繕本)「切勿逕
送上級法院」。
中    華    民    國    97    年    11    月    18    日
                                書記官  李承悌
附錄本判決論罪科刑之法條：
刑法第213 條
公務員明知為不實之事項，而登載於職務上所掌之公文書，足以
生損害於公眾或他人者，處1 年以上7 年以下有期徒刑。
刑法第215 條
從事業務之人，明知為不實之事項，而登載於其業務上作成之文
書，足以生損害於公眾或他人者，處3 年以下有期徒刑、拘役或
500 元以下罰金。
刑法第216 條
行使第210 條至第215 條之文書者，依偽造、變造文書或登載不
實事項或使登載不實事項之規定處斷。


司法院資訊處製作；財團法人民間司法改革基金會備份。
